臺灣高等法院臺中分院刑事裁定
110年度毒聲重字第366號
再審聲請人  
即受裁定人  黃建宏



上列再審聲請人因違反毒品危害防制條例案件，對於本院110年
度毒抗字第1314號中華民國110年11月15日所為之第二審確定裁
定，聲請重新審理，本院裁定如下：
    主  文
重新審理之聲請駁回。
    理  由
一、再審聲請人即受裁定人（下稱再審聲請人）黃建宏聲請重新
    審理意旨略以：
  ㈠就法務部於民國110年3月26日法矯字第11006001760號修正頒
    布「有無繼續施用毒品傾向評估紀錄表」、「有無繼續施用
    毒品傾向評估標準手冊」中均明述先以靜態因子分數評分，
    靜態因子分數總分在60分（含）以上為「有繼續施用毒品傾
    向」；60分以下，與動態因子相加，如果總分在60分（含）
    以上，為「有繼續施用毒品傾向」。但本院110年度毒抗字
    第1314號裁定理由載明再審聲請人「…，在前科紀錄與行為
    表現方面評分27分，在臨床評估方面評分36分，在社會穩定
    度方面得分0分，靜態因子得分合計57分，動態因子得分合
    計6分，靜態因子與動態因子總分合計63分，…。」因而認定
    再審聲請人有繼續施用毒品傾向。
  ㈡再審聲請人就上述評分標準所列內容實有異議之處，蓋上開
    裁定文中，均以評估後之總分做為依據，並未明述評估之計
    分細項為何？如何加計為總分？倘若評分中顯有誤算、誤評
    之處，再審聲請人如何得知可依法提出重新審理，是該裁定
    確有不妥之處。　
　㈢另就評分標準中有「使用方式有注射使用」，此項評估並未
    與此次裁定觀察勒戒有關，因再審聲請人此次僅為施用第二
    級毒品甲基安非他命，且施用方式為放置燈泡內加熱吸食，
    並未使用注射方式施用，惟有逾十年前曾以使用注射方式施
    用第一級毒品，但此行為早已戒除，且服刑已完畢，應不得
    列為此次評估之計分標準中，若以注射方式加計至總分之內
    ，顯有一罪二罰之虞。　
　㈣綜上所述，再審聲請人依毒品危害防制條例第20條之1第1項
    第5款規定，因發現確實之新證據，足認受觀察勒戒或強制
    戒治處分之人應不施以觀察、勒戒或強制戒治者，依法提出
    書狀聲請重新審理，並請儘速列出評估標準細項與重新評估
    之結果，做為適法之裁定，以維再審聲請人之權益等語。
二、按觀察、勒戒及強制戒治之裁定確定後，有下列情形之一，
    認為應不施以觀察、勒戒或強制戒治者，受觀察、勒戒或強
    制戒治處分之人，或其法定代理人、配偶，或檢察官得以書
    狀敘述理由，聲請原裁定確定法院重新審理：一、適用法規
    顯有錯誤，並足以影響裁定之結果者；二、原裁定所憑之證
    物已證明為偽造或變造者；三、原裁定所憑之證言、鑑定或
    通譯已證明其為虛偽者；四、參與原裁定之法官，或參與聲
    請之檢察官，因該案件犯職務上之罪，已經證明者；五、因
    發現確實之新證據足認受觀察、勒戒或強制戒治處分之人，
    應不施以觀察、勒戒或強制戒治者；六、受觀察、勒戒或強
    制戒治處分之人，已證明其係被誣告者；聲請重新審理，應
    於裁定確定後30日內提起；但聲請之事由，知悉在後者，自
    知悉之日起算；聲請重新審理，無停止觀察、勒戒或強制戒
    治執行之效力；但原裁定確定法院認為有停止執行之必要者
    ，得依職權或依聲請人之聲請，停止執行之；法院認為無重
    新審理之理由，或程序不合法者，應以裁定駁回之，毒品危
    害防制條例第20條之1第1項至第4項前段定有明文。　　
三、經查:
  ㈠本院110年毒抗字第1314號裁定（下稱本院原確定裁定）之確
    定日期為110年11月15日，再審聲請人於110年11月29日提出
    「刑事聲請重新審理狀」（見卷附該狀上之法務部矯正署臺
    中戒治所收容人訴狀章，本院卷第9頁），尚未逾上開30日
    之期限，自屬合法，先予敘明。
  ㈡按受處分人有無「繼續施用毒品傾向」，係依具體個案之臨
    床實務及相關事證等情綜合判定，有其相當之專業依據及標
    準，且涉及專門醫學，又衡酌強制戒治之目的，係為協助施
    用毒品者戒斷毒品之心癮及身癮所為之保安處分類型，而該
    評估標準係適用於每一位受觀察、勒戒處分之人，具一致性
    、普遍性、客觀性，倘其評估由形式上觀察，無擅斷或濫權
    等明顯不當之情事，法院宜予尊重。而依法務部110年3月26
    日法矯字第11006001760號函檢送修正之「有無繼續施用毒
    品傾向評估標準紀錄表」及評估標準說明手冊中，已將評估
    標準分別列出「前科紀錄與行為表現」、「臨床評估」、「
    社會穩定度」等項目，並於各項下均區分「靜態因子」與「
    動態因子」，再詳列與各項因子具有關聯性之具體事實及對
    應配分，用以避免僅因評估者一己之主觀印象好惡致失其公
    正，或偏重單一事件影響而過度評價，誠屬落實禁絕毒害之
    刑事政策所必要、且兼顧客觀性與專業性之量化結果。矯正
    機關若已逐一按照上揭標準及說明完成各項給分，倘無明顯
    重大瑕疵或欠缺形式上之合法要件，法院對此專業評估結果
    即不應過度介入審查；如若不然，豈非形同以司法機關之書
    面審閱，取代第一線矯正及醫護人員之實際觀察與專業判斷
    ？當非所宜。
　㈢再審聲請人經法務部矯正署雲林看守所附設勒戒處所，依評
    估標準於110年10月5日予以評分結果，認：1.「前科紀錄與
    行為表現」之靜態因子與動態因子合計得分為27分，包括：
    ⑴毒品犯罪相關司法紀錄「有，5筆」，每筆5分，上限以10
    分計，得分10分；⑵首次毒品犯罪年齡為「20-30歲」，計5
    分；⑶其他犯罪相關紀錄「有，5筆」，每筆2分，上限以10
    分計，得分10分；⑷入所時尿液毒品檢驗為「無藥物反應」
    ，計0分（以上⑴至⑷項屬於靜態因子）；所內行為表現「持
    續於所內抽菸」，屬於動態因子，計2分。2.「臨床評估」
    之靜態因子與動態因子合計得分為36分，包括：⑴物質使用
    行為，屬於靜態因子，包括：多重毒品濫用為「有，種類：
    海洛因、安非他命」，計10分；合法物質濫用為「有，種類
    ：菸」，計2分；使用方式為「有注射使用」，計10分；使
    用年數為「超過1年」，計10分；⑵精神疾病共病（含反社會
    人格）經評定為「無」，計0分；⑶臨床綜合評估（含病識感
    、動機、態度、就醫意願）經評定為「中度」，計4分（以
    上⑵⑶屬於動態因子）。3.「社會穩定度」之靜態因子與動態
    因子合計得分為0分，包括：⑴工作部分，屬於靜態因子，有
    「全職工作（廚師）」，計0分；⑵家庭：家人藥物濫用「無
    」，屬於靜態因子，計0分；入所後家人是否訪視為「有」1
    次，計0分；出所後是否與家人同住為「是」，計0分（後兩
    者屬於動態因子）。上開「前科紀錄與行為表現」、「臨床
    評估」、「社會穩定度」三項之總分合計為63分（靜態因子
    共計57分，動態因子共計6分），已達「有繼續施用毒品傾
    向」之評估標準，觀之上開「有無繼續施用毒品傾向評估標
    準紀錄表」及「有無繼續施用毒品傾向證明書」所載即明。
　㈣準此以言，臺灣南投地方法院110年度毒聲字第376號裁定，
    係參諸法務部矯正署雲林看守所110年10月6日雲所衛字第11
    040000780號函所檢送之「有無繼續施用毒品傾向評估標準
    紀錄表」及「有無繼續施用毒品傾向證明書」（見本院卷第
    49至51頁），准許臺灣南投地方檢察署檢察官聲請對再審聲
    請人強制戒治之裁定（見110毒聲376影卷第7、31至32頁；1
    10毒抗1314影卷第39至43頁），本院原確定裁定認為臺灣南
    投地方法院前揭裁定認事用法俱無違誤，予以抗告駁回確定
　　。經本院調取上開卷宗核閱審查結果，並無任何欠缺形式合
    法性或明顯重大瑕疵之特殊情形，依照前揭說明，本院對此
    判斷結果應予適度之尊重。
　㈤至於再審聲請人聲請意旨所述評分標準與事實不符，並對其
    中之細項如何評價及其計分方式等有所存疑等情，然並未提
    出其所指「發現確實之新證據」，自不符合毒品危害防制條
    例第20條之1第1項第5款所指因發現確實之新證據，足認受
    觀察、勒戒或強制戒治處分之人，應不施以觀察、勒戒或強
    制戒治者之要件。至其所主張之此次為施用第二級毒品甲基
    安非他命，且施用方式為放置燈泡內加熱吸食，並未使用注
    射方式施用云云，為其歷次供述所無者（蓋其本案於警偵訊
    時均矢口否認施用任何毒品），且亦僅其片面供述而已，別
    無其他證據證明，其提出本案再審聲請時卻翻異前詞，憑信
    性自然較低，尚難遽採。且本院就再審聲請人所質疑之如何
    遭判定「有注射使用」之物質使用方式一節進行查證，經法
    務部矯正署雲林看守所111年1月26日雲所衛字第1113000032
    0號函復稱：有關「有無繼續施用毒品傾向評估標準紀錄表
    」之「臨床評估1-3使用方式」，係由觀察勒戒評估醫師經
    由2次與個案會談後總結做出之專業評估判斷等語，有該函
    文在卷（見本院卷第57頁）可稽，再參酌「有無繼續施用毒
    品傾向評估標準評分說明手冊」所載「二、臨床評估㈠靜態
    因子分數：注意：由於個案對於自己的藥物使用資料可能有
    所保留，除由個案自陳資料外，務請參考個案的所有資料，
    如尿液檢驗結果、藥物使用紀錄、醫療紀錄、犯罪紀錄及其
    他相關資料作綜合判斷」之判斷準則，從而，法務部矯正署
    雲林看守所出具「有無繼續施用毒品傾向評估標準紀錄表」
    中所記載「注射使用」計10分，實係醫療人員依其本質學識
    ，就再審聲請人之臨床評估所為之判斷，具有科學驗證，且
    無擅斷不當情事，自應加以尊重，亦無再審聲請人所質疑之
    一罪兩罰之疑慮。再審聲請人徒以本次並未使用注射方式施
    用，而認不應加計該項分數云云聲請重新審理，顯與因發現
    確實之新證據或其他重新審理之法定事由均無涉。
四、綜上所述，再審聲請人提出之主張，客觀上尚難認為足以動
    搖本院原確定裁定之結論，且與毒品危害防制條例第20條之
    1第1項第5款之規定並不相符；聲請意旨復未敘明原確定裁
    定有何符合毒品危害防制條例第20條之1第1項其他各款所定
    重新審理事由之情形，再審聲請人重新審理之聲請，為無理
    由，應予駁回。
據上論斷，依毒品危害防制條例第20條之1第4項前段，裁定如主
文。
中　　華　　民　　國　 111　　年　　 2　　月　　 8　　日
            刑事第九庭  審判長法　官　紀　文  勝
                              法　官　紀  佳  良
                              法　官　賴  妙  雲
以上正本證明與原本無異。
不得抗告。                      
                              書記官  林  玉  惠 
　　　　　　　　　　　　　　　　　
中　　華　　民　　國　　111 　年　　2 　　月　　8 　　日